臺灣高等法院民事裁定
111年度家抗字第18號
抗  告  人  林翠娥  
代  理  人  沈曉玫律師
            鄭智仁律師
相  對  人  蔡朝雨  
            蔡春梅  

上列當事人間請求分割遺產等事件，抗告人請求繼續審判，對於
中華民國110年12月6日臺灣臺北地方法院110年度重家續更一字
第1號所為裁定提起抗告，本院裁定如下： 
    主  文
原裁定廢棄。
    理  由
一、抗告人請求及抗告意旨略以：兩造間請求分割遺產等事件，
    前經原法院以108年度重家繼訴字第67號受理（下稱系爭分
    割遺產事件），並於民國109年7月29日成立訴訟上和解（下
    稱系爭和解），其中第條約定「被繼承人如附表所示編號1
    8加拿大法律事務所管理之資金（下稱系爭資金）由原告林
    翠娥取得。取得資金所需出具之文件（包含但不限於陳金調
    、蔡春櫻之死亡證明及由被告蔡朝雨、被告蔡春梅繼承之相
    關文件），被告蔡朝雨、被告蔡春梅均應配合簽署及提供」
    。嗣伊收受系爭和解筆錄後，旋即委由甘義平律師將加拿大
    律師提供之所需文件，以電子郵件寄予相對人蔡朝雨（下逕
    稱其名）代理人葉茂華律師、相對人蔡春梅（下逕稱其名）
    代理人黃宋丞律師，惟蔡朝雨屢經催促始寄回上開文件，並
    以英文加註系爭和解筆錄所無之限制，致該文件無法使用。
    加拿大律師復於109年9月8日將須簽屬之三方文件撰擬好，
    請兩造至加拿大公證人處簽署並公證，然蔡朝雨拒不回應，
    並向甘義平律師表示不願配合簽署相關文件，更藉詞要對伊
    及伊女兒提告、對應簽署之文件有所爭執。伊於109年9月19
    日收受甘義平律師轉傳蔡朝雨上開簡訊內容，並於同年月24
    日收受加拿大律師告知蔡朝雨不願放棄系爭資金之電子郵件
    ，始知悉蔡朝雨自始即係詐欺伊締結系爭和解而無履行之意
    ，系爭和解有得撤銷之原因，爰於知悉後30日內即109年9月
    25日請求繼續審判。原裁定未予調查，即逕以逾期為由駁回
    伊之請求，顯有違誤，應予廢棄等語。
二、按和解成立者，與確定判決有同一之效力。和解有無效或得
    撤銷之原因者，當事人得請求繼續審判，民事訴訟法第380
    條第1項及第2項定有明文。前開規定，依家事事件法第51條
    規定，於家事訴訟事件準用之。又當事人對於和解請求繼續
    審判，依民事訴訟法第380條第4項準用同法第500條第1項及
    第2項規定，應自和解成立之日起30日之不變期間內為之，
    如請求繼續審判之理由知悉在後者，該項期間自知悉時起算
    （最高法院70年度台抗字第291號裁定意旨參照）。次按訴
    訟上和解成立者，與確定判決有同一效力，是請求繼續審判
    ，係以使訴訟上和解失其效力為目的。因之當事人請求繼續
    審判除係不合法不能補正或不為補正，應以裁定駁回外，訴
    訟上和解有無無效或得撤銷原因，須作實體審判，倘認並無
    無效或得撤銷原因，法院即應以判決駁回其請求（最高法院
    84年度台上字第1568號判決要旨參照）。
三、經查：
  ㈠兩造間請求分割遺產等事件，經原法院於109年7月29日成立
    系爭和解，有系爭和解筆錄在卷可稽（見原法院109年度重
    家續字第1號卷《下稱續字卷》第13-20頁）。抗告人主張依系
    爭和解第條約定，蔡朝雨有配合簽署使抗告人順利取得系
    爭資金之相關文件之義務，卻藉故拖延，或於文件上記載系
    爭和解筆錄所無之限制，致文件無法使用，直至109年9月19
    日收受甘義平律師轉傳蔡朝雨之簡訊內容，始知悉蔡朝雨自
    始無履行系爭和解筆錄之意，抗告人係受蔡朝雨之詐欺始成
    立系爭和解，其知悉撤銷和解原因在後，應自知悉時起算30
    日之不變期間等語，並提出加拿大律師提供之簽屬文件、蔡
    朝雨簽回之文件、電子郵件、簡訊等件為證（見續字卷第21
    -58、65-66頁）。堪認抗告人業已表明其知悉系爭和解得撤
    銷之原因時點，及遵守請求繼續審判不變期間之證據，從而
    ，抗告人於109年9月25日具狀請求繼續審判（見續字卷第5
    頁），程序上並無不法。
　㈡原裁定固以兩造作成系爭和解時均委任律師為訴訟代理人，
    並全程在場，對於系爭和解重要之爭點，並無任何錯誤可言
    ，難認抗告人有何詐欺或陷於錯誤之情事，且蔡朝雨不履行
    系爭和解僅生債務不履行問題為由，裁定駁回抗告人之請求
    （見本院卷第9-10頁）。惟核該駁回理由，顯係認抗告人以
    詐欺為得撤銷原因請求繼續審判為「無理由」，且經相對人
    蔡春梅於本院另案110年度重家上字第41案件中稱「原審有
    開過庭，也有調查證據，且有調閱卷宗」等語（見該案卷宗
    第86頁），顯見原法院已踐行調查證據、認定事實之程序，
    揆諸前揭說明，自應行言詞辯論程序，以判決駁回抗告人之
    請求。乃原裁定遽以抗告人之請求逾30日之不變期間，而以
    裁定駁回抗告人之請求，顯非適法。
　㈢綜上所述，抗告人主張其109年9月19日始知悉系爭和解有得
    撤銷之原因，並於同年月25日向原法院請求繼續審判，未逾
    30日不變期間，應屬合法。從而。原裁定以逾期為由駁回抗
    告人之請求，自有未洽，抗告意旨指摘原裁定不當，聲明廢
    棄，為有理由，爰由本院將原裁定廢棄，發回原法院另為適
    法之處理。
四、據上論結，本件抗告為有理由，爰裁定如主文。
中　　華　　民　　國　　111 　年　　3 　　月　　4 　　日
                  家事法庭
                      審判長法  官  張靜女
                            法  官  范明達
                            法  官  葉珊谷
正本係照原本作成。
本裁定除以適用法規顯有錯誤為理由外，不得再抗告。如提起再
抗告，應於收受送達後10日內委任律師為代理人向本院提出再抗
告狀。並繳納再抗告費新臺幣１千元。
中　　華　　民　　國　　111 　年　　3 　　月　　4 　　日

                            書記官  陳玉敏